臺灣臺中地方法院民事判決　九十三年度訴字第一四七二號
　　原　　　告　合作金庫銀行股份有限公司
　　法定代理人　戊○○
　　訴訟代理人　丙○○
　　　　　　　　丁○○
　　被　　　告　甲○○
　　　　　　　　乙○○
右當事人間請求清償借款事件，於民國九十三年八月十一日言詞辯論終結，本院判決
如左：
    主      文
被告應連帶給付原告新台幣佰萬元，及如附表所示之利息、違約金。
訴訟費用由被告連帶負擔。
    事      實
甲、原告方面：
  一、聲明：如主文第一項所示。
  二、陳述：被告甲○○邀同被告乙○○為連帶保證人，於民國八十七年九月十四日
      向台中市第一信用合作社（下稱台中一信）分別借款新台幣（下同）一百萬元
      及二百萬元，到期日至九十年九月十四日止，並約定有利息及違約金。詎上開
      借款屆期未為清償，兩造雖於八十八年九月二十一日地震後達成每月償還本金
      一萬五千元之協議，惟約定一期未繳納，所有借款視為全部到期，而被告僅繳
      納二期，即未繼續支付，是所有借款應視為全部到期。現尚積欠本金三百萬元
      及如附表所示之利息、違約金未為清償，台中一信之債權已由原告概括承受，
      爰依消費借貸及連帶保證之法律關係，提起本件訴訟。
  三、證據：提出借據二件、授信約定書二件及財政部函一件（均為影本）為證。
乙、被告方面：
  一、聲明：駁回原告之訴。
  二、陳述：被告甲○○於七十八年間分別以坐落台中縣太平市○○路及台中市○○
      路之房地二棟向台中一信貸款三百萬元，當時被告要求台中一信將清償方式定
      為本息平均攤還方式，惟台中一信逕自定為僅清償利息，致被告甲○○自七十
      八年間起至九十年間止，清償利息達三百多萬，致本金分文未償。八十八年九
      月二十一日大地震造成前開太平市○○路之房屋全倒，台中市○○路房屋半倒
      ，被告依法向台中一信申請承受全倒房屋及補貼半倒房屋貸款利息，惟遭台中
      一信拒絕。原告承受台中一信後與被告甲○○達成協議拍賣太平市○○路房地
      ，大連路貸款則先按月償還本金一萬五千元，被告並已依約支付二期，惟原告
      違約向本院聲請核發支付命令，被告遂暫停繳款。被告確積欠原告本金三百萬
      。
  三、證據：提出建築物全倒證明書一件、台中市北屯區水湳里證明書一件、九二一
      震災後原貸款償還申請書二件及清寒證明書一件（均為影本）為證。
    理      由
一、原告起訴主張被告甲○○邀同被告乙○○為連帶保證人，於八十七年九月十四日
    向台中一信，分別借款一百萬元及二百萬元，到期日至九十年九月十四日止，並
    約定有利息及違約金。詎上開借款屆期未為清償，兩造雖於八十八年九月二十一
    日地震後達成每月償還本金一萬五千元之協議，惟亦約定一期未繳納，所有借款
    視為全部到期，而被告僅繳納二期，即未繼續支付，是所有借款應視為全部到期
    。現尚積欠本金三百萬元及如附表所示之利息、違約金未為清償，爰依消費借貸
    及連帶保證之法律關係，提起本件訴訟等語。被告則以被告甲○○於七十八年間
    分別以位於台中縣太平市○○路及台中市○○路之房屋二棟向台中一信貸款三百
    萬元，當時被告要求台中一信將清償方式定為本息平均攤還方式，惟台中一信逕
    自定為僅清償利息。八十八年九月二十一日大地震致前開太平市○○路之房屋全
    倒，台中市○○路房屋半倒。原告承受台中一信後與被告甲○○達成協議拍賣太
    平市○○路房地，大連路貸款則先按月償還本金一萬五千元，被告並已依約支付
    二期，惟原告違約發支付命令，被告遂暫停繳款。被告確積欠原告本金三百萬等
    語置辯。
二、原告主張被告甲○○邀同被告乙○○為連帶保證人，於八十七年九月十四日向台
    中一信，分別借款一百萬元及二百萬元，到期日至九十年九月十四日止，並約定
    有利息及違約金。詎上開借款屆期未為清償，兩造雖於八十八年九月二十一日地
    震後達成每月償還本金一萬五千元之協議，惟亦約定一期未繳納，所有借款視為
    全部到期，而被告僅繳納二期，即至九十二年十二月起未繼續繳納，現尚積欠本
    金三百萬元及如附表所示之利息、違約金未為清償等事實，業據提出借據及授信
    約定書等件為證，並為被告所不爭執，自堪信為真實。被告雖辯稱其於八十八年
    九月二十一日大地震後已依與原告之按月償還本金一萬五千元之協議，支付二期
    本金，惟原告違約發支付命令，被告遂暫停繳款云云。經查：依據系爭二筆借款
    之借據第一項約定，即其借款期間自八十七年九月十四日起至九十年九月十四日
    止，屆期應清償全部借款。借據第三項則約定，借款利率為百分之九點六五，按
    月計付。此有借據附卷可稽。是系爭二筆借款係按月清償利息，並未攤還本金。
    自八十八年九月二十一日大地震後，兩造雖達成按月償還本金一萬五千元之協議
    ，惟其附加條文明載如有一期債務未履行，被告即喪失分期償還之期限利益。此
    有九二一受災人原貸款償還申請書，在卷足憑。既然被告僅繳納二期本金，即未
    繼續支付，依約所有借款應視為全部到期。從而，原告請求被告給付全部借款，
    即有理由。
三、按消費借貸者，謂當事人約定，一方移轉金錢或其他代替物之所有權於他方，而
    他方以種類、品質、數量相同之物返還之契約。八十九年五月五日修正公布前之
    民法第四百七十四條定有明文。而保證債務之所謂連帶，係指保證人與主債務人
    負同一債務，對於債權人各負全部給付之責任者而言，此就民法第二百七十二條
    第一項規定連帶債務之文義參照觀之甚明，最高法院四十五年台上字第一四二六
    號著有判例。揆諸前揭說明，原告依據消費借貸及連帶保證之法律關係請求被告
    連帶給付三百萬元，及如附表所示之利息、違約金。為有理由，應予准許。
四、據上論結，本件原告之訴為有理由，依民事訴訟法第七十八條、第八十五條第二
    項，判決如主文。
中　　　華　　　民　　　國　　九十三　　　年　　八　　月　　 二十七 　　日
                           臺灣臺中地方法院民事第四庭
~B法　　　官　林洲富
右為正本係照原本作成。
如對本判決上訴須於判決送達後廿日內向本院提出上訴狀。
中　　　華　　　民　　　國　　九十三　　　年　　八　　月　　 二十七 　　日
~B法院書記官　郭佳雯
~FO
 附  表
┌──────┬──────┬────────┬──────────────┐
│ 借款金額　 │ 本    金   │   利息計算     │    違  約  金  計  算      │
│單位:新台幣 │            │                │                            │
├──────┼──────┼────────┼──────────────┤
│  壹佰萬元  │ 壹佰萬元   │自88.09.21起至清│自88.10.22起至清償日止，逾期│
│            │            │償日止，按年息8.│在六個月以內者，按上開利率百│
│            │            │5﹪計算。       │分之十，逾期超過六個月以上者│
│            │            │                │按上開利率百分之二十計算。  │
├──────┼──────┼────────┼──────────────┤
│  貳佰萬元  │ 貳佰萬元   │自90.10.21起至清│自90.11.22起至清償日止，逾期│
│            │            │償日止，按年息8.│在六個月以內者，按上開利率百│
│            │            │25﹪計算。      │分之十，逾期超過六個月以上者│
│            │            │                │按上開利率百分之二十計算。  │
└──────┴──────┴────────┴──────────────┘
